最高法院刑事判決　　　　　　　　　 111年度台上字第3230號
上　訴　人　葉宥霂


上列上訴人因誣告案件，不服臺灣高等法院臺中分院中華民國11
1年3月30日第二審判決（111年度上訴字第270號，起訴案號：臺
灣彰化地方檢察署110 年度偵字第1105號），提起上訴，本院判
決如下：
    主  文
上訴駁回。
    理  由
一、按刑事訴訟法第377 條規定，上訴於第三審法院，非以判決
    違背法令為理由，不得為之。是提起第三審上訴，應以原判
    決違背法令為理由，係屬法定要件。如果上訴理由書狀並未
    依據卷內訴訟資料，具體指摘原判決不適用何種法則或如何
    適用不當，或所指摘原判決違法情事，顯與法律規定得為第
    三審上訴理由之違法情形不相適合時，均應認其上訴為違背
    法律上之程式，予以駁回。本件原判決綜合全案證據資料，
    本於事實審法院之推理作用，認定上訴人葉宥霂有其事實欄
    所載明知其委託御善家不動產經紀有限公司（下稱御善家公
    司）業務員陳瑞琳，就其所有坐落彰化縣和美鎮○○段00○
    00地號建地及同段52、53地號農地（下稱系爭農地），共計
    9 筆地號土地（下稱系爭土地）應有部分均十五分之一，以
    總價新臺幣（下同）254萬5,000元出售予徐畯凱，並親自交
    付包含系爭農地在內之所有權狀9 份予地政士洪靜宜，並在
    相關移轉契約書等文件上簽名、用印，及交付印鑑證明予彰
    化縣和美地政事務所（下稱和美地政事務所）承辦人，以憑
    完成系爭土地應有部分所有權之移轉登記。詎上訴人竟虛構
    事實，誣指陳瑞琳、洪靜宜先竊取系爭農地之所有權狀，再
    於相關契約書上增列記載系爭農地地號，及偽造（複印）上
    訴人簽名並盜蓋上訴人印章於其上。又持偽造之上訴人印鑑
    章，冒名向彰化縣和美戶政事務所申請上訴人之印鑑證明，
    交付予不知情之和美地政事務所承辦人，將系爭土地應有部
    分各十五分之一移轉登記予徐畯凱之事項，登載於職務上所
    掌之土地登記簿等公文書，足以生損害於上訴人及地政機關
    對於土地登記管理之正確性等情，而向臺灣彰化地方檢察署
    對陳瑞琳及洪靜宜提出詐欺、偽造文書及竊盜告訴（同署10
    9年度他字第896號、109 年偵字第9436號，嗣均經不起訴處
    分確定）之犯行，因而維持第一審論上訴人犯刑法第169 條
    第1項之誣告罪，量處有期徒刑6月之判決，而駁回上訴人在
    第二審之上訴，已詳敘其調查、取捨證據之結果及憑以認定
    犯罪事實之心證理由，並就上訴人否認犯罪之供詞及其所辯
    各語，認皆非可採而予以指駁及說明，從形式上觀察，原判
    決尚無足以影響其判決結果之違背法令情形。
二、按當事人、辯護人聲請調查之證據，法院認為不必要者，得
    以裁定駁回之；待證事實已臻明瞭無再調查之必要者，應認
    為不必要，刑事訴訟法第163條之2第1項、第2項第3 款分別
    定有明文。本件原判決綜合卷內證據資料，已足為上訴人確
    有本件犯行之認定，並就上訴人聲請鑑定本件買賣契約文件
    上之簽名是否確為上訴人筆跡乙節，敘明上訴人坦承本件各
    該文件上之簽名均為其所親簽，僅以其簽名當時之文件內容
    為空白，或契約內容遭陳瑞琳及洪靜宜所增列、竄改或複印
    變造等情置辯。則上訴人對於各該文件上簽名之真正，既無
    爭執，且依卷內相關證據，亦足以證明各該文件確係上訴人
    所親自簽名、蓋章，本件事證已臻明瞭，自無再予調查必要
    之理由甚詳。該部分既欠缺調查之必要性，原審未另為無益
    之調查，核屬事實審法院調查證據裁量權之適法行使，自不
    能任意指為違法。本件上訴人上訴意旨，徒憑己見，泛謂卷
    附系爭土地相關契約至少有5 處不相一致，應加以調查釐清
    ，且該等契約相關筆跡應囑託專業人員鑑定其真偽云云，並
    未依據卷內資料具體指摘原判決究有如何違背法令之情形，
    猶就原審調查證據裁量職權之適法行使，以及原判決已明確
    說明之事項，再事爭辯，顯與法律規定得為第三審上訴理由
    之違法情形不相適合；揆之首揭說明，本件上訴為違背法律
    上之程式，應予駁回。
據上論結，應依刑事訴訟法第395條前段，判決如主文。
中    華    民    國   111    年    8     月    4     日
                  刑事第一庭審判長法  官  郭  毓  洲  
                                  法  官  林  靜  芬  
                                  法  官  蔡  憲  德  
                                  法  官  劉  興  浪  
                                  法  官  林  英  志  
本件正本證明與原本無異
                                  書記官
中    華    民    國   111    年    8     月    8     日